臺灣苗栗地方法院刑事判決　　　　　　　100年度易字第277號
公　訴　人　臺灣苗栗地方法院檢察署檢察官
被　　　告　熊陳光輝
上列被告因詐欺等案件，經檢察官提起公訴（100 年度偵字第16
47號），本院依簡式審判程序判決如下：
    主  文
熊陳光輝連續犯詐欺取財罪，處有期徒刑壹年捌月，減為有期徒
刑拾月。
    犯罪事實及理由
壹、犯罪事實：
一、熊陳光輝於民國93年5月10日起，自任會首，招集如附表一
    所示之互助會，分別邀集羅淑清、徐國雄、楊芝儀、李月英
    、謝勝輝、羅燕惠、吳春明、吳金水、曾運財等人為互助會
    會員，並約定如附表一所示之時間，在其位於苗栗縣銅鑼鄉
    ○○街2號4樓之住處開標，並由熊陳光輝主持。熊陳光輝竟
    基於意圖為自己不法所有之概括犯意，於附表二所示時間，
    利用會員未到場投標、觀看及長期以來之信任關係，因而冒
    用羅淑清、徐秀蓉（徐國雄之女）、林瑞妹（徐國雄之妻）
    、楊芝儀、彭吉豪（李月英之子）、謝勝輝、林秋海（羅燕
    惠之夫）、吳春明、吳金水、曾運財等人之名義，向其他活
    會會員訛稱係由渠等得標，另對未到場之遭冒標會員（實際
    上仍為活會），則謊稱係另一特定會員得標，以此等詐術，
    連續向其他互助會會員收取會款，致渠等陷於錯誤，如數交
    付各次會款，並詐得如附表二所示之金額。
二、案經楊芝儀訴由臺灣苗栗地方法院檢察署發交苗栗縣警察局
    移送偵辦。
貳、證據名稱：
一、被告熊陳光輝於警詢、偵查中及本院審理之自白。
二、告訴人楊芝儀於警詢中之指訴及偵查中具結之證述、被告於
    95 年9月9日開立之新臺幣（下同）138萬元本票1張、證人
    徐國雄提供之編號3互助會名單1份、卷附之編號2互助會名
    單及得標金額名冊1各1份、被告合會詐欺案時、地一覽表1
    份。
三、證人羅淑清於警詢中之陳述及偵查中具結之證述、被告分別
    於96年5月2日、99年6月2日開立之本票3張（共81萬5,0 00
    元）、卷附之編號1、2互助會名單及得標金額名冊1各1 份
    、被告合會詐欺案時、地一覽表1份。
四、告訴人李月英於警詢中之指訴及偵查中具結之證述、被告於
    97年2月開立之19萬2,800元本票1張、被告於95年9月出具之
    同意書1份、卷附之編號2互助會名單及得標金額名冊1 各1
    份、被告合會詐欺案時、地一覽表1份。
五、告訴人謝勝輝於警詢中之指訴及偵查中具結之證述、卷附之
    編號2互助會名單及得標金額名冊1各1份、被告合會詐欺案
    時、地一覽表1份。
六、告訴人羅燕惠於警詢中之指訴及偵查中具結之證述、被告於
    96年11月5日開立之本票3張（共31萬8,800元）、臺灣苗栗
    地方法院99年度司票字第467號民事裁定1份、卷附之編號2
    互助會名單及得標金額名冊1各1份、被告合會詐欺案時、地
    一覽表1份。
七、告訴人曾運財於警詢中之指訴及偵查中具結之證述、證人徐
    國雄提供之編號4互助會名單1份、被告合會詐欺案時、地一
    覽表1份。
八、證人徐國雄於警詢中之陳述及偵查中具結之證述、證人徐國
    雄提供之編號3互助會名單及得標金額名冊2各1份、被告合
    會詐欺案時、地一覽表1份。
九、告訴人吳春明於警詢中之指訴及偵查中具結之證述、證人徐
    國雄提供之編號3、4互助會名單各1份、卷附之編號2互助會
    名單及得標金額名冊1、2各1份、被告合會詐欺案時、地一
    覽表1份。
參、論罪科刑之理由：
一、比較新舊法：
    按94年2月2日修正公布之刑法，業於95年7月1日施行，新刑
    法第2條第1項之規定，係規範行為後法律變更所生新舊法律
    比較適用之準據法，於新刑法施行後，應適用新刑法第2條
    第1項之規定，為「從舊從輕」之比較。刑法第56條原規定
    ：「連續數行為而犯同一之罪名者，以一罪論。但得加重其
    刑至二分之一。」。惟被告如附表二所示15次詐欺取財行為
    ，均係新修正刑法修正前所為，然新修正刑法已刪除第56條
    連續犯之規定，此刪除雖非犯罪構成要件之變更，但顯已影
    響行為人刑罰之法律效果，自屬法律有變更。被告如附表二
    所示15次詐欺取財之行為，依行為時之舊法，僅論以同一罪
    名之一罪，並得加重其刑至二分之一；而依裁判時之新法，
    其各次詐欺取財犯行即須分論併罰，是比較新、舊法之結果
    ，自以被告行為時之法律，較有利於被告。
二、罪名及罪數：
    核被告所為，係犯刑法第339條第1項之詐欺取財罪。被告基
    於概括犯意反覆為附表二所示15次犯行，時間緊接，犯罪構
    成要件相同，為連續犯，應依修正前刑法第56條之規定，論
    以一罪，並加重其刑，
三、減刑：
    又被告行為後，中華民國九十六年罪犯減刑條例於96年7 月
    4日公布，並於同年月16日施行。查被告本件犯行均係在96
    年4月24日以前，所為悉合於中華民國九十六年罪犯減刑條
    例第2條第1項第3款之減刑條件，其所犯連續詐欺取財罪爰
    依法減其刑期2分之1如主文所示。
四、量刑理由之說明：
    爰審酌被告熊陳光輝累計詐取會款總數額高達5 百餘萬元，
    犯罪所生危害非輕，迄今尚未與告訴人楊芝儀、李月英、謝
    勝輝、羅燕惠、曾運財、徐國雄、吳春明、證人羅淑清等人
    達成和解，惟陸續償還部分款項，及犯罪後坦承犯行之態度
    等一切情狀，量處如主文所示之刑。
肆、應適用之法條：
一、刑事訴訟法第273 條之1 第1 項、第299 條第1 項前段、第
    310 條之2 、第454 條第1 項。
二、刑法第2條第1項前段、第339條第1項、（修正前）第56條。
三、中華民國九十六年罪犯減刑條例第2條第1項第3款。
四、刑法施行法第1條之1。
本判決係依刑事訴訟法第310 條之2 、第454 條第1 項製作。如
不服本判決，應於判決送達之日起10日內，向本院提起上訴。
本案經檢察官黃俊鳴到庭執行職務。
中    華    民    國   100    年    5    月      9    日
                  刑事第二庭    法  官  楊清益
以上正本證明與原本無異。
如不服本判決應於收受判決後10日內向本院提出上訴書狀，並應
應敘述具體理由。其未敘述上訴理由者，應於上訴期間屆滿後20
日內向本院補提理由書( 均須按他造當事人之人數附繕本) 「切
勿逕送上級法院」。告訴人或被害人如對本判決不服者，應具備
理由請求檢察官上訴，其上訴期間之計算係以檢察官收受判決正
本之日期為準。
                                書記官  蕭雅文
中    華    民    國   100    年    5    月      9    日
附錄所犯法條：刑法第339條第1項
中華民國刑法第339條（普通詐欺罪）
意圖為自己或第三人不法之所有，以詐術使人將本人或第三人之
物交付者，處5年以下有期徒刑、拘役或科或併科1千元以下罰金
。
以前項方法得財產上不法之利益或使第三人得之者，亦同。
前二項之未遂犯罰之。
附表一：
┌──┬─────────┬──────┬─────┬─────┬────┐
│編號│  互助會起迄日期  │每期會款金額│ 開標日期 │ 倒會時間 │參加人數│
├──┼─────────┼──────┼─────┼─────┼────┤
│    │93年5月10日起至95 │1萬元       │每月10日晚│95年8月起 │32人    │
│ 01 │年12月10日止（均採│            │間8時許   │          │        │
│    │外標制，下同）    │            │          │          │        │
├──┼─────────┼──────┼─────┼─────┼────┤
│ 02 │93年6月20日起至95 │2萬元       │每月20日晚│同上      │28人    │
│    │年9月20日止       │            │間8時許   │          │        │
├──┼─────────┼──────┼─────┼─────┼────┤
│ 03 │93年6月25日起至96 │1萬元       │每月25日晚│同上      │32人    │
│    │年1月25日止       │            │間8時許   │          │        │
├──┼─────────┼──────┼─────┼─────┼────┤
│ 04 │94年4月1日起至96年│1萬元       │每月1日晚 │同上      │32人    │
│    │11月1日止         │            │間8時許   │          │        │
└──┴─────────┴──────┴─────┴─────┴────┘
附表二：
┌──┬─────┬──────┬────────────┬────┐
│編號│ 遭冒標人 │冒標之互助會│      冒標時間          │冒標金額│
├──┼─────┼──────┼────────────┼────┤
│ 01 │羅淑清    │編號01      │93年6月10日至95年7月10日│約31萬元│
│    │          │            │間某月之10日晚間8時許   │        │
├──┼─────┼──────┼────────────┼────┤
│ 02 │羅淑清    │編號02      │93年7月20日至95年7月20日│約27萬元│
│    │          │            │間某月之20日晚間8時許   │        │
├──┼─────┼──────┼────────────┼────┤
│ 03 │楊芝儀    │編號02      │93年7月20日至95年7月20日│約27萬元│
│    │          │            │間某月之20日晚間8時許   │        │
├──┼─────┼──────┼────────────┼────┤
│ 04 │彭吉豪（李│編號02      │93年7月20日至95年7月20日│約27萬元│
│    │月英之子）│            │間某月之20日晚間8時許   │        │
├──┼─────┼──────┼────────────┼────┤
│ 05 │謝勝輝    │編號02      │93年7月20日至95年7月20日│約27萬元│
│    │          │            │間某月之20日晚間8時許   │        │
├──┼─────┼──────┼────────────┼────┤
│ 06 │林秋海（羅│編號02      │93年7月20日至95年7月20日│約27萬元│
│    │燕惠之夫）│            │間某月之20日晚間8時許   │        │
├──┼─────┼──────┼────────────┼────┤
│ 07 │吳金水    │編號02      │93年7月20日至95年7月20日│約27萬元│
│    │          │            │間某月之20日晚間8時許   │        │
├──┼─────┼──────┼────────────┼────┤
│ 08 │吳金水    │編號03      │94年1月25日晚間8時許    │約31萬元│
├──┼─────┼──────┼────────────┼────┤
│ 09 │吳春明    │標號03      │94年4月25日晚間8時許    │約31萬元│
├──┼─────┼──────┼────────────┼────┤
│ 10 │楊芝儀    │編號03      │94年9月25日及95年2月25日│約62萬元│
│    │          │            │之晚間8時許             │        │
├──┼─────┼──────┼────────────┼────┤
│ 11 │羅淑清    │編號03      │93年7月25日至95年7月25日│約31萬元│
│    │          │            │間某月之25日晚間8時許   │        │
├──┼─────┼──────┼────────────┼────┤
│ 12 │徐秀蓉（徐│編號03      │93年7月25日至95年7月25日│約31萬元│
│    │國雄之女）│            │間某月之25日晚間8時許   │        │
├──┼─────┼──────┼────────────┼────┤
│ 13 │林瑞妹（徐│編號03      │93年7月25日至95年7月25日│約31萬元│
│    │國雄之妻）│            │間某月之25日晚間8時許   │        │
├──┼─────┼──────┼────────────┼────┤
│ 14 │吳金水    │編號04      │95年2月1日晚間8時許     │約31萬元│
├──┼─────┼──────┼────────────┼────┤
│ 15 │曾運財    │編號04      │94年6月1日及94年11月1日 │約62萬元│
│    │          │            │之晚間8時許             │        │
└──┴─────┴──────┴────────────┴────┘